【裁判字號】    99,交抗,138
【裁判日期】    990226
【裁判案由】    聲明異議
【裁判全文】
臺灣高等法院臺中分院刑事裁定         99年度交抗字第138號
抗  告  人
即受處分人  甲○○
上列抗告人因聲明異議案件，不服臺灣苗栗地方法院中華民國98
年11月30日所為之裁定（98年度交聲字第197號），提起抗告，
本院裁定如下：
    主  文
抗告駁回。
    理  由
一、本件經本院審酌結果，認為原審法院所為之裁定，認事用法
    並無不當，應予維持，並引用原審法院之證據及理由（如附
    件）。
二、抗告意旨略以：(一)本件2名警察出庭作證時均堅稱，看到抗
    告人當時在新竹市○○路172號前違規逆向行駛而來，那為
    何罰單上的「違規地點」是填寫在新竹市○○路及世界街口
    ？「違規地點」並非「取締地點」，警員證詞與其開立罰單
    之地點明顯不符，前後說法不一，證詞已非可採。(二)警員當
    時執行取締交通違規勤務，需攜帶錄影機、照相機及錄音器
    材，竟於開立罰單時均無使用，顯有失職之處，況警員廖文
    敬辯稱當時並非他一人值勤，而依當時取締違規之情形，為
    何有另名警員在身旁卻沒有同步使用錄影及錄音器材？(三)抗
    告人當天是要去新竹地院遞送狀紙，依經驗常理判斷，經由
    世界街至中正路口的新竹地院是最簡便的道路，何需由大同
    路至北大路繞一大圈至法院？是抗告人絕對沒有在大同路逆
    向違規行駛，只有騎車從北門街至十字路口時，看到左方警
    車鳴笛並按喇叭示意抗告人過去受檢，才變成逆向行駛於大
    同路，警察設陷阱於民，簡直目無法紀。為此提起抗告，請
    求撤銷原裁定云云。
三、本件抗告人即受處分人甲○○於民國98年5月31日16時57 分
    許，騎乘車牌號碼063-DMR號重型機車，未遵行方向，而沿
    新竹市○○路往北大路方向逆向行駛，為新竹市政府警察局
    保安隊員警當場攔停予以舉發等情，已據目擊證人即當時執
    勤之員警邱文龍及廖文敬於原審法院調查時到庭結證明確（
    見原審卷第61-64頁、第91-94頁）。抗告人抗告意旨之主要
    重點，無非爭執其當時絕無前開舉發事由所指逆向行駛之事
    實，並以執勤員警於取締當時未依合法程序採證，而質疑渠
    等證言之真實性，亦即上開證人邱文龍及廖文敬於原審所為
    之證詞，不能採信。
四、經查：
(一)按交通警察掣單舉發違反道路交通管理處罰條例所列之違規
    事實，本質上為行政處分，係公務員基於職務上之公權力，
    依法就特定之具體事件所為具公法上效果之單方面行政行為
    ，如無形式上顯然之瑕疵可指，基於公務員為公法上行為具
    有公信力之原則，該行政行為當可被推定為真正，其據以依
    法處分之事實認定，亦為正確無誤。基此公信原則，立法者
    乃賦予行政機關制定違反道路交通事件統一裁罰基準及處理
    細則，使執行勤務員警得當機處分，以達其維護交通秩序、
    安全之行政目的。反之，若謂公務員一切行政行為均需預留
    證據以證其實，則國家行政勢必窒礙難行，準此，刑事訴訟
    法就犯罪證據所列有關之規定與屬於行政秩序罰之交通違規
    裁罰本質不合之部分，自不在準用之列。從而，交通違規行
    政爭訟之舉證責任原理，應非如刑事案件中，必須超越任何
    合理懷疑，始可為有罪判決之嚴格程度，而係應與民事訴訟
    之舉證責任原理相類似，亦即基本上應就行政機關與人民所
    各自主張有利於己之事實，分配其應盡之舉證責任，而非逕
    予準用刑事訴訟上之「無罪推定」原則，此觀諸行政訴訟法
    第136條，規定行政訴訟程序準用民事訴訟法第277條舉證責
    任分配原則之立法意旨，即可明瞭。
(二)依現行法律規定，法院處理交通事件，並不限於科學儀器所
    採證據，仍須就事件所涉相關證據資料，包括供述及非供述
    證據，依據證據法則，憑以認定行為人交通違規行為之有無
    。此乃因鑑於交通違規事實往往驟然而現、稍縱即逝，若硬
    性要求舉發員警不分違規情節，一律必須預留證據，俾便事
    後提出供法院審酌，除有現實技術可行性之困難外，勢將大
    幅提高交通管理之行政成本，並嚴重削弱道路交通管理之行
    政效能，此絕非立法者制定道路交通管理法規之本意。是舉
    發單位雖未能提出受處分人違規照片或攝影畫面供受處分人
    檢視，然當場舉發交通違規並不以攝影或照相存證為其要件
    ，亦不以舉發錄影或照片為唯一之證明方法，若係舉發警員
    親眼見聞違規之經過，並以證人身分具結後在法院為證述，
    仍不失為認定交通違規事實有無之證據方法。況現有交通法
    規，就舉發交通違規行為，並未規定僅以科學儀器所採證據
    為限，而摒除單憑執法人員之舉發，此觀道路交通管理處罰
    條例第7條、第7條之1、第7條之2等規定，亦可明瞭。
(三)本件爭議之關鍵在於抗告人有無逆向行駛之違規行為，徵諸
    上揭說明意旨，舉發警員以證人身分在法院具結所供述之證
    詞，亦可資為判斷事實有無之基礎。證人即舉發之警員邱文
    龍及廖文敬已於原審調查時，到庭結證抗告人確有前開違規
    行為，經本院反覆檢驗證人於原審所為證詞，尚未見其有何
    誤認事實、所陳事理顯然違反一般經驗法則、證述情節先後
    矛盾不一及其他明顯不可採信之重大瑕疵，更未發現證人有
    何故意捏造不實情節、欲使抗告人誤受行政處分之具體情事
    。原審裁定認為警員邱文龍及廖文敬之證詞可予採信，認定
    抗告人違規地點在新竹市○○路上，而取締地點恰於附近之
    大同路、世界街口，亦已析陳其理由，並無違誤或不當之處
    。抗告人雖提出現場照片數幀，當日至臺灣新竹地方法院遞
    狀之狀紙及新竹市○○街小吃店購物之收據為據；然該照片
    僅顯示抗告人遭舉發地點之週遭環境，且係事後所攝，並非
    遭舉發當時拍攝，而前開狀紙及收據影本，亦僅能證明抗告
    人當日確實有至新竹地院遞狀及向商店購物之事實，均無法
    顯示其遭舉發當時車輛行駛之確實路線，亦不足以證明員警
    有捏造事實違法取締之情事或使本院對員警所為舉發產生合
    理之懷疑。是抗告人所為主張，尚難憑採。
(四)綜上所述，本件原審法院既已詳述認定抗告人違規事實之理
    由與證據，並說明原處分於法有據，而駁回抗告人之異議，
    核其認事用法，均無違誤，抗告意旨指摘原裁定不當，為無
    理由，應予駁回。
五、據上論結，應依道路交通案件處理辦法第26條，刑事訴訟法
    第412條，裁定如主文。
中    華    民    國    99    年    2    月    26    日
            刑事第十一庭  審判長法  官  郭  同  奇
                                法  官  陳  慧  珊
                                法  官  洪  曉  能
以上正本證明與原本無異。
不得再抗告。
                                書記官  林  明  冬
中    華    民    國    99    年    2    月    26    日

司法院資訊處製作；財團法人民間司法改革基金會備份。
